【裁判字號】    92,上訴,2907
【裁判日期】    921017
【裁判案由】    違反槍砲彈藥刀械管制條例等
【裁判全文】
臺灣高等法院刑事判決                          九十二年度上訴字第二九０七號
    上  訴  人
    即  被  告  甲○○
                        （
    選任辯護人  許巍騰律師
                李怡卿律師
                劉師婷律師
右上訴人因違反槍砲彈藥刀械管制條例等案件，不服臺灣臺北地方法院九十二年度訴
字第九一一號，中華民國九十二年七月十四日第一審判決（起訴案號：臺灣臺北地方
法院檢察署九十二年度偵字第一０二一二號），提起上訴，本院判決如左：
    主  文
原判決撤銷。
甲○○未經許可，寄藏可發射子彈具有殺傷力之改造玩具手槍，處有期徒刑貳年，併
科罰金新臺幣壹拾萬元，罰金如易服勞役，以新臺幣玖佰元即銀元佰元折算壹日，
扣案如附表所示之槍、彈均沒收。又以加害生命、身體之事，恐嚇他人，致生危害於
安全，處有期徒刑壹年，扣案如附表所示之槍、彈均沒收。應執行有期徒刑貳年拾月
，扣案如附表所示之槍、彈均沒收。
    事  實
一、甲○○有竊盜、違反槍砲彈藥刀械管制條例等前科，經法院判決並定應執行有期
    徒刑一年三月，於民國八十四年三月十二日縮短刑期出監執行完畢（不構成累犯
    ）。又因過失致死案件，經本院判處有期徒刑八月，最高法院於八十五年六月二
    十七日駁回上訴確定，嗣由執行檢察官通緝，迄九十一年十月一日行刑權時效完
    成簽結。現另犯妨害兵役治罪條例案件，經台灣高雄地方法院通緝到案審理中。
二、甲○○於民國九十年二月間，明知不詳姓名年籍、綽號「小馬」之成年男子，所
    交付委託保管如附表所示之手槍一支及子彈八顆，為未經許可不得持有之可發射
    子彈具有殺傷力之仿貝瑞塔廠Ｍ九型半自動手槍製造再予以改造之玩具手槍、及
    口徑九ＭＭ制式子彈，竟為之受寄代藏，並藏放在甲○○位於臺北市○○街二八
    四巷十九弄六號一樓住處內，迄至九十二年四月三日始為警查獲。
三、九十二年二月二十一日凌晨一時許，甲○○前往臺北市○○○路○段三八０號地
    下一、二樓「樽園商業聯誼會」（下稱樽園聯誼會）消費，與不知名酒客肢體擦
    撞發生衝突，因不甘遭受對方毆打，竟另行起意，搭車回吳興街上揭住處，攜上
    開槍、彈，於同日凌晨二時四十分許，復搭乘計程車返回樽園聯誼會，當時尚未
    打烊，甲○○於進入聯誼會地下一樓店內後，竟不顧他人生命、身體之安全，持
    槍對準店內櫃檯值班小姐黃美惠頭部，並恫嚇稱：剛才與伊衝突打伊的那些人，
    是否為店內少爺等語，黃美惠答稱不知道後，甲○○即以上開槍、彈朝店內牆壁
    及天花板連開三槍（毀損部分未據告訴），以此加害生命、身體之事，恫嚇樽園
    聯誼會店內值班及工作人員等，事後旋即逃逸現場，致生危害樽園聯誼會店內值
    班人員及工作人員等之安全。嗣經在場人士報案，為警循線查獲，經警於九十二
    年四月三日，在上址吳興街住處，起獲上開仿貝瑞塔廠Ｍ九型半自動手槍製造再
    予以改造之玩具手槍一支、九ＭＭ制式子彈五顆（詳如附表所示）。另於樽園聯
    誼會現場尋獲彈殼二顆（彈底標記：「ＰＩＮ九００」）、彈頭碎片一片（彈頭
    之銅包衣碎片，其上僅剩二條右旋來復線）。
四、案經臺北市政府警察局大安分局報請臺灣臺北地方法院檢察署檢察官偵查起訴。
    理  由
一、右開犯罪事實，業據被告甲○○於警訊、檢察官偵查、原審及本院審理時坦承不
    諱，核與證人即樽園聯誼會櫃檯值班小姐黃美惠於檢察官偵查中證述情節相符，
    並有樽園聯誼會現場錄影帶一捲、翻拍照片影像六十三張、現場草圖一張、現場
    槍擊照片十九張在卷可稽。
二、扣案手槍一支、係仿貝瑞塔廠Ｍ九型半自動手槍製造之玩具手槍，再予以換裝土
    造金屬槍管及金屬滑套而成之改造手槍，機械性能良好，可擊發適用子彈，認具
    殺傷力；未擊發子彈五顆，均係口徑九ＭＭ制式子彈，認均具殺傷力；已擊發彈
    殼二顆，為制口徑九ＭＭ制式子彈，為同一槍枝所擊發；彈頭碎片一顆，係彈頭
    之銅包衣碎片，其上僅剩二條右旋來復線，此有內政部警政署刑事警察局九十二
    年三月六日刑鑑字第０九二００三一六五六號鑑驗通知書（附第一宗偵查卷第六
    一至六五頁）、九十二年五月十六日刑鑑字第０九二００六一０五一號鑑驗通知
    書（附第二宗偵查卷第七四至七九頁，原審卷第六五至七十頁相同）可稽。
三、被告上訴意旨另稱：伊有在現場開槍、但沒有要恐嚇的意思，且當時已酒醉、精
    神耗弱，伊被查獲後有帶警方去住處取槍，符合減刑條件云云，並請求傳喚證人
    黃美惠、樽園聯誼會經理翟更生、副理馮志光、幹部許佳勳、現場服務員趙家宏
    等人，證明渠等現場人員有無心生畏懼、及被告當時有無酒醉等精神耗弱情形。
    惟查：
（一）證人黃美惠於檢察官偵查中業已證稱：被告拿著槍對著我的頭，叫我走開，我
      因為害怕，就趕快跑離現場等語，其結證明確，依刑事訴訟法第一百五十九條
      之一第二項規定，並無何顯有不可信之情況，自得為證據，並與其於警訊時多
      次證述情節相符，再依卷附翻拍照片影像，被告確拿槍直指證人黃美惠頭部無
      訛，自足採信；至證人黃美惠雖有證述「沒有、感覺不是針對我而來」一語，
      惟係就檢察官訊問「被告拿槍指著你時、有無扣手槍板機準備擊發動作？」而
      回答，其意係稱：被告沒有針對證人黃美惠扣手槍板機準備擊發（按此已屬殺
      人行為）之動作，不能執此謂證人黃美惠當時並不害怕。況手槍為具有殺傷力
      之武器，在公眾得出入之場所，朝牆壁、天花板恣意開槍，流彈所及，極易造
      成現場人員死亡、受傷，此為人盡皆知之事理，豈有血肉之軀不畏懼槍、彈之
      理？被告請求傳喚證人即樽園聯誼會現場工作人員等多人證明渠等當時在場有
      無心生畏懼云云，核無必要，應予駁回。
（二）被告雖因酒後與人衝突，惟查其尚能自行搭計程車返回吳興街住處，自牆上壁
      櫥拿取藏放之槍彈，再自行搭計程車回到樽園聯誼會現場，連計程車資金額都
      仍記憶猶新，此據被告於本院審理時供述在卷；再觀其回到樽園聯誼會現場後
      ，即能持槍對準櫃檯值班之黃美惠頭部，恫嚇稱：剛才與伊衝突打伊的那些人
      ，是否為店內少爺等語，黃美惠答稱不知道後，被告復以上開槍、彈朝店內牆
      壁及天花板連開三槍等行為，足見其意識清楚。被告係酒後與人衝突、不甘被
      打臨時起意而犯案，惟並無何證據證明當時被告有何精神耗弱情事，被告於本
      院請求再傳喚證人黃美惠證明被告當時有無酒醉精神耗弱情形，亦無必要，應
      予駁回。
（三）被告雖於偵審中自白，然並無供述槍砲、彈藥之來源及去向、因而查獲或防止
      重大危害治安事件發生等情形，自無適用槍砲彈藥刀械管制條例第十八條第四
      項規定減輕或免除其刑之餘地，併予敘明。
    綜上所述，本件事證明確，被告犯行堪予認定，應依法論科。
四、按模型槍係指原設計非供殺敵、獵物，而使用特殊（空包）子彈，可供田徑比賽
    起始信號或供以嚇退野獸，或供射擊訓練（因具後作力，可模擬真槍，以磨練射
    手持槍之穩定性）等用途之金屬材質「槍枝」，非一般廠商為供觀賞或作樣品所
    製造之各類「槍枝模型」，亦非為市售之各類「玩具槍」。被告持有經扣案之手
    槍一支，經送內政部警政署刑事警察局鑑定結果，認係仿貝瑞塔廠Ｍ九型半自動
    手槍製造之玩具手槍、再予以換裝土造金屬槍管及金屬滑套而成之改造手槍，有
    該鑑定書附卷可參。故由上開鑑定書記載可知，被告持有之手槍並非槍砲彈藥刀
    械管制條例第十條所指之改造模型槍，而係玩具手槍，若該玩具手槍具有殺傷力
    ，亦應係同條例第十一條所指之其他可發射金屬或子彈具有殺傷力之各式槍砲，
    起訴書認該手槍係該條例第十條所指模型槍顯有誤會，惟業經檢察官於原審到庭
    論告時當場更正之，併予敘明。
五、核被告所為，係犯槍砲彈藥刀械管制條例第十一條第四項未經許可寄藏可發射子
    彈具有殺傷力之改造玩具手槍罪、同條例第十二條第四項之未經許可寄藏子彈罪
    ，及刑法第三百零五條之恐嚇致生危害安全罪。被告受人委託代為保管之本身所
    為之「持有」行為，既係「寄藏」之當然結果，法律上自應僅就「寄藏」行為為
    包括之評價，不應另就「持有」予以論罪。被告以一寄藏改造玩具手槍、制式子
    彈行為而觸犯未經許可寄藏可發射子彈具殺傷力之改造玩具手槍罪及未經許可寄
    藏子彈罪之二罪名，為想像競合犯，應從一重之未經許可寄藏可發射子彈具殺傷
    力之改造玩具手槍罪處斷。又被告以一朝樽園聯誼社內牆壁及天花板連開三槍之
    行為恐嚇店內值班及工作人員多人，係一行為觸犯數相同之罪名，亦為想像競合
    犯，應從一重之恐嚇致生危害安全罪論處。再按未經許可持有槍、彈，一經持有
    即成立犯罪；至其持有之繼續乃行為之繼續，俟持有行為終了為止，僅屬一個持
    有行為，不得割裂論罪。若以之犯他罪，兩罪間之關係如何，應視開始持有之原
    因為斷。如早已非法持有槍彈，後另起意犯罪；或意圖犯甲罪而持有槍、彈，卻
    持以犯乙罪，均應以數罪併罰論處，必因意圖犯某罪而持有槍、彈，後果以之犯
    該罪，兩罪間始有牽連犯之適用（最高法院九十年臺上字第一Ｏ三五號判決意旨
    參照）。本件被告受他人委託寄藏槍、彈，起始並非預供日後恐嚇行為之用，本
    案恐嚇部分係臨時起意，已如前述，其所犯未經許可寄藏可發射子彈具殺傷力之
    改造玩具手槍罪及恐嚇罪二罪間，犯意各別，行為互殊，應予分論併罰。
六、原審以被告罪證明確，據以論罪科刑，固非無見。惟查：（一）依檢察官起訴事
    實，認被告在店內開槍，致生危害樽園聯誼會店內值班人員等之安全等情，並未
    言及店內尚有其他客人，又依證人黃美惠及承辦警員陸永泰於檢察官偵查中之證
    詞，亦無證據顯示當時尚有客人在場消費，原判決認被告之開槍行為危害該店內
    客人之安全一節，尚嫌無據。（二）原判決就被告行為分論併罰，惟理由欄未「
    就各罪分別諭知宣告刑，再定其應執行刑」，不無疏漏。（三）被告有事實欄所
    載前科多次，復有通緝記錄二次，雖不構成累犯加重原因，惟此有關「犯人之品
    行」事項，為刑法第五十七條所定科刑時應審酌及應注意之事項，原判決未予敘
    明，亦有未合。（四）刑法第三百零五條恐嚇罪本刑有罰金刑，原判決於論結欄
    漏引罰金罰鍰提高標準條例第一條前段法條。被告上訴所為前開辯解及認原判決
    量刑過重云云，固無理由，惟原判決既有上開可議之處，即屬無可維持，應由本
    院予以撤銷改判。
七、爰審酌槍砲、彈藥均屬高度危險之物品，非經主管機關許可不得擅自持有，以維
    社會大眾安全，被告無故持有上開槍彈，且未繳交治安機關，嚴重危害社會安全
    ；且僅因細故，不顧他人之生命、身體安全，持槍在公眾得出入之場所恣意開槍
    ，影響社會安全甚鉅，及其品行、犯罪之動機、目的、手段、生活狀況、智識程
    度等一切情狀，分別量處如主文第二項所示之刑，並定其應執行刑，及就罰金部
    分併諭知易服勞役之折算標準。
八、扣案如附表所示之槍、彈，係屬違禁物，應依刑法第三十八條第一項第一款規定
    沒收。至於已擊發之彈殼二顆、彈頭碎片一片，已失其違禁物之性質，不宣告沒
    收，併予敘明。
據上論斷，應依刑事訴訟法第三百六十九條第一項前段、第三百六十四條、第二百九
十九條第一項前段，槍砲彈藥刀械管制條例第十一條第四項、第十二條第四項，刑法
第十一條前段、第三百零五條、第五十五條、第五十一條第五款、第四十二條第二項
、第三十八條第一項第一款，罰金罰鍰提高標準條例第一條前段、第二項，現行法規
所定貨幣單位折算新臺幣條例第二條，判決如主文。
本案經檢察官鄭富銘到庭執行職務。
中      華      民      國    九十二    年      十      月     十七     日
                              臺灣高等法院刑事第二十庭
                                  審判長法  官  葉  麗  霞
                                        法  官  鄧  振  球
                                        法  官  陳  晴  教
右正本證明與原本無異。
槍砲部分如不服本判決，應於收受送達後十日內向本院提出上訴書狀，其未敘述上訴
之理由者並得於提起上訴後十日內向本院補提理由書（均須按他造當事人之人數附繕
本）。
恐嚇部分不得上訴。
                                        書記官  郭  台  發
中      華      民      國    九十二    年      十      月    二十      日
附錄：本案論罪科刑法條全文
槍砲彈藥刀械管制條例第十一條：
第一項：未經許可，製造、販賣或運輸第四條第一項第一款所稱其他可發射金屬或子
        彈具有殺傷力之各式槍砲者，處五年以上有期徒刑，併科新臺幣一千萬元以
        下罰金。
第四項：未經許可，持有、寄藏或意圖販賣而陳列第一項所列槍砲者，處一年以上七
        年以下有期徒刑，併科新臺幣七百萬元以下罰金。
槍砲彈藥刀械管制條例第十二條：
第四項：未經許可，持有、寄藏或意圖販賣而陳列子彈者，處五年以下有期徒刑，併
        科新台幣三百萬元以下罰金。
刑法第三百零五條：
以加害生命、身體、自由、名譽、財產之事恐嚇他人，致生危害於安全者，處二年以
下有期徒刑、拘役或三百元以下罰金。
附表：
一、仿貝瑞塔廠Ｍ九型半自動手槍製造之改造玩具手槍壹支（含彈匣壹個，槍枝管制
    編號：0000000000號）、
二、口徑九ＭＭ制式子彈伍顆（彈底標記：「ＰＩＮ００九」顆、「ＰＩＮ九」壹
    顆、「ＦＣ九ＭＭ  ＬＵＧＥＲ」壹顆）


司法院資訊處製作；財團法人民間司法改革基金會備份。
